【裁判字號】    90,上易,2495
【裁判日期】    900927
【裁判案由】    就業服務法
【裁判全文】
臺灣高等法院刑事判決                            九十年度上易字第二四九五號
    上  訴  人  臺灣臺北地方法院檢察署檢察官
    被      告  甲○○
                丁○○
                乙○○
                丙○○
    右  一  人
    選任辯護人  顏文正律師
右上訴人因被告違反就業服務法案件，不服台灣臺北地方法院八十九年度易字第一一
五九號中華民國九十年二月二十八日、九十年三月二十八日第一審判決（起訴案號台
灣臺北地方法院檢察署八十八年度偵字第六九三號）提起上訴，本院判決如左：
    主  文
上訴駁回。
    理  由
一、公訴意旨略以：被告丁○○、乙○○、丙○○、甲○○，與被告陳英美（業經原
    審判決確定），明知雇主不得聘僱或留用許可失效之外國人，竟由丁○○、乙○○、甲○○、丙○○分別於民國（下同）八十七年（起訴書誤為八十八年）一月
    、三月、六月間，由陳英美媒介，雇用許可失效之菲律賓籍女性ＳＡＭＰＩＬＯ
    ＪＡＮＥＴＨ一人，先後在丁○○、乙○○、丙○○、甲○○之租住處，從事清
    潔打掃工作，每次交付陳英美新台幣（下同）七百五十元至一千元不等之費用，
    陳英美則自其中取二百元予ＳＡＭＰＩＬＯＪＡＮＥＴＨ充工作之酬勞，迄八十
    七年十一月八日下午三時許，在台北市○○○路、民族東路口查獲ＳＡＭＰＩＬ
    ＯＪＡＮＥＴＨ，並據ＳＡＭＰＩＬＯＪＡＮＥＴＨ之指述，始查知上情，因認
    被告丁○○、乙○○、丙○○、甲○○違反就業服務法第五十三條第一款規定，
    觸犯同法第五十八條第一項前段之罪嫌。
二、按犯罪事實應依證據認定之，無證據不得推定其犯罪事實。又不能證明被告犯罪
    者，應諭知無罪之判決，刑事訴訟法第一百五十四條、第三百零一條第一項分別
    定有明文。又事實之認定，應憑證據，如未能發現相當證據，或證據不足以證明
    ，自不能以推測或擬制之方法，為裁判基礎（最高法院四十年台上字第八六號判
    例參照）。另按認定犯罪事實，所憑之證據，雖不以直接證據為限，間接證據亦
    包括在內，然無論直接或間接證據，其為訴訟上之證明，須於通常一般之人均不
    致於有所懷疑，而得確信其為真實之程度者，始得據之為有罪之認定，倘其證明
    尚未達到此一程度，而有合理性懷疑之存在時，即無從為有罪之認定，此亦有最
    高法院七十六年台上字第四九八六號判例可資參照。另按稱僱傭者，謂當事人約
    定，一方於一定或不定之期限內為他方服勞務，他方給付報酬之契約，民法第四
    百八十二條定有明文；而就業服務法第五十三條第一款就聘僱未經許可之外國人
    為處罰之行為，須行為人明知所聘僱之人為外國人，且有與該外國人約定由該外
    國人服勞務，由行為人給付報酬之行為，始加以處罰，如行為人與外國人未有聘
    僱之合意，應認行為人欠缺犯罪之故意。
三、本件公訴意旨認被告丁○○、乙○○、丙○○、甲○○等人涉違反就業服務法之
    罪嫌，係以外國籍人ＳＡＭＰＩＬＯＪＡＮＥＴＨ在警訊中之供述為主要論據（
    偵卷第四至七頁）。訊據被告丁○○、乙○○、丙○○均堅決否認有公訴意旨所
    指之違反就業服務法犯行。經查，被告丁○○於偵查中已辯稱：菲律賓籍女性Ｓ
    ＡＭＰＩＬＯＪＡＮＥＴＨ是伊聘僱之陳英美帶來的，由伊給付酬勞一千元予陳
    英美（見偵卷第八頁背面至第九頁），伊未僱用ＳＡＭＰＩＬＯＪＡＮＥＴＨ，
    陳只說是她朋友（見偵卷第四十一、四十二頁）等語；被告甲○○於偵查中亦辯
    稱：我是僱陳英美，未僱用逸外勞ＳＡＭＰＩＬＯＪＡＮＥＴＨ，我把鑰匙交給
    陳英美打掃，之後陳英美後再把鑰匙交給我（見偵卷第十四頁背面、第四十四頁
    ）等語；被告乙○○於偵查中亦辯稱：我僱用陳英美，每週一次，給陳英美七百
    五十元（見偵卷第十頁背面至第十一頁、第四十三頁）；被告丙○○於偵查中亦
    辯稱：我只是僱用陳英美，未僱用外勞（見偵卷第十二頁背面至第十三頁、第四
    十四頁）等語。
四、又查，依據該外國籍人ＳＡＭＰＩＬＯＪＡＮＥＴＨ於警訊所證：伊逃逸後向菲
    藉華僑陳英美租屋居住，並知陳英美專門媒介、收容逃逸外勞，伊在丁○○住處
    工作期間，自１９９８年１月至１９９８年３月，每週一次，被告丁○○每次給
    付壹仟元予陳英美，再由陳英美交付二百元給該伊；伊在乙○○住處工作期間，
    在１９９８年３月，每週一次被告乙○○每次給付七百五十元予陳英美，再由陳
    英美交付二百元予伊；伊在甲○○住處工作期間，自１９９８年１月至１９９８
    年３月，每週三天，每次工作都與陳英美一起去，被告甲○○每月給付一萬五千
    元予陳英美，再由陳英美交付三千元予伊；丙○○是一名報社單身男子，所以都
    是由丙○○聯絡陳英美，陳英美再叫我去該處工作，由丙○○給我七百五十元酬
    勞等情（見偵卷第四頁背面至第七頁）。依該外國籍人ＳＡＭＰＩＬＯＪＡＮＥ
    ＴＨ所證薪資給付方式，被告丁○○、乙○○、甲○○交付薪資之人係同案被告
    陳英美，再由陳英美將所得之薪資交付給該外國人ＳＡＭＰＩＬＯＪＡＮＥＴＨ
    ，是被告等辯稱渠等係僱用陳英美，應堪採信。則被告丁○○、乙○○主觀上僱
    用之人應為同案被告陳英美。雖本件查獲之外國籍人ＳＡＭＰＩＬＯＪＡＮＥＴ
    Ｈ於警訊時供述：由被告丙○○親自交付七百五十元薪資給伊等語；惟被告丙○○堅決否認給付薪資予該外國人，參以該外國籍人ＳＡＭＰＩＬＯＪＡＮＥＴＨ
    於警訊時，亦證稱本件被告丙○○係以電話聯絡陳英美，再由陳英美叫伊自行至
    該處工作等語，足認被告丙○○主觀上僱用之人亦為同案被告陳英美，被告丁○○、乙○○、丙○○、甲○○於歷次警訊及偵審之陳述，均堅稱渠等僱用之人係
    同案被告陳英美，未僱用前開許可失效之外籍人士，同案被告陳英美亦坦承受僱
    於被告丁○○、乙○○、丙○○、甲○○，則被告丁○○、乙○○、丙○○、甲○○與該外國籍人ＳＡＭＰＩＬＯＪＡＮＥＴＨ之間，應認並無聘僱之合意，雖
    由同案被告陳英美攜同該外國人至渠等住處工作，惟僱傭關係應係存在於被告陳
    英美與該外國人之間，自難令被告丁○○、乙○○、丙○○、甲○○負違法聘僱
    外國人之刑責；此外復查無其他積極證據，足以證明被告丁○○、乙○○、丙○○、甲○○等人有明知為外國人而非法聘僱之行為，原審以不能證明被告犯罪，
    諭知被告等無罪之判決，經核原審判決認事、用法均無不合，檢察官上訴指摘為
    無理由，應予駁回。
五、被告甲○○起訴部分應諭知無罪已如前述，台灣台北地方法院檢察署八十八年度
    偵字第五七一四號，由台北市政府警察局中山分局移送被告甲○○另涉嫌自八十
    六年九月至十月底，在台北市○○區○○路四段四二五號十四樓，以月薪一萬七
    千二百元，僱用菲律賓籍勞工ＴＥＬＡＮ  ＥＤＩＴＨＡ  ＭＩＬＬＡＤＯ一名
    ，從事幫傭工作等情，惟此部份事實於起訴書內並未敘明，且與起訴部分之事實
    不同，而被告甲○○被起訴部分應諭知無罪已如前述，此部份涉嫌犯行未據公訴
    人起訴，法院自不得審理，應退由承辦檢察官另行偵辦。
    經核原審認事、用法均無不合，檢察官上訴指摘為無理由，應予駁回。
六、被告甲○○經本院合法傳喚無正當理由不到庭，爰不待其陳述逕行判決。
據上論結應依刑事訴訟法第三百七十一條、第三百六十八條判決如主文。
本案經檢察官郭文東到庭執行職務。
中      華      民      國    九十    年      九      月    二十七    日
                              臺灣高等法院刑事第九庭
                                    審判長法  官  李  文  成
                                          法  官  周  盈  文
                                          法  官  官  有  明
右正本證明與原本無異。
不得上訴。
                                          書記官  林  蓓  瑜
中      華      民      國    九十      年    九        月   二十八     日


司法院資訊處製作；財團法人民間司法改革基金會備份。
